臺灣新北地方法院民事判決
111年度婚字第185號
原      告  乙○○  




代  理  人  翁祖立律師
被      告  甲○○    (現送達處所不明)

上列當事人間請求離婚事件，本院於民國111年6月28日言詞辯論
終結，判決如下：
    主  文
准原告與被告離婚。
訴訟費用由被告負擔。
    事實及理由
壹、程序部分：
    本件被告經合法通知，未於言詞辯論期日到場，核無民事訴
    訟法第386條所列各款情形，依家事事件法第51條準用民事
    訴訟法第385條規定，爰依原告之聲請，由其一造辯論而為
    判決。
貳、實體部分：
一、原告主張略以：兩造於民國78年1月20日結婚，被告於多年
    前赴大陸地區工作後，近2年已音訊全無。原告嘗試透過各
    種方式聯繫被告，均遭拒絕回應。被告棄家長年不為聯繫之
    舉，已然背棄民法第1001條之夫妻同居義務。為此，原告對
    被告寄發律師函，促請被告履行同居義務，又因被告已於10
    8年3月27日出境，被告戶籍亦於110年5月4日為遷出登記，
    原告與被告已失聯多年，實不知被告居住何處，乃依法將上
    開律師函聲請國外公示送達，並經本院110年司簡聲字第350
    號裁定准將原告促請履行同居義務意思表示之通知公示送達
    ，已於111年2月5日送達，111年2月18日確定。兩造間之婚
    姻，因可歸責於被告失聯多年、惡意遺棄、分居已達3年之
    事由，婚姻發生嚴重破綻，難以繼續再維持，爰依民法第10
    52第1項第5款、第2項規定之事由請求法院擇一有利判決離
    婚等語。並聲明：如主文所示。
二、被告經合法通知，未於言詞辯論期日到場，亦未提出任何書
    狀作任何聲明或陳述。
三、本院之判斷：
(一)原告主張兩造於78年1月20日結婚等情，業據其提出被告戶
    籍謄本等件，並經本院依職權查詢兩造戶籍資料為佐，是此
    部分事實，堪可認定。另原告主張被告於多年前赴大陸地區
    工作後，近2年已音訊全無，原告嘗試透過各種方式聯繫被
    告，均遭拒絕回應。且被告已於108年3月27日出境，被告戶
    籍亦於110年5月4日為遷出登記，原告與被告已失聯多年，
    且分居已逾3年等情，業據證人即兩造之子黃智揚於本院審
    理時證稱：被告長年在外工作，偶爾回家又出去，最後一次
    見到被告是在108年3月，被告說在大陸友人要找他去工作，
    但被告出去後就沒有再回來，也不知道被告國外地址；被告
    出境之後我有聽過原告打電話給被告，但被告都沒有接電話
    ，我也有被告的LINE及電話，但被告LINE都沒回覆，電話也
    被停用；108年之前我可以聯繫到被告，但也幾乎都是透過
    原告聯繫，因為被告在大陸，LINE不能通，所以都是由原告
    打電話給被告，被告沒有給我其他微信或電郵等語明確。復
    經本院職權調取被告之入出境紀錄及勞保與就保紀錄，可見
    被告自108年3月27日出境後迄今未曾返國，並於102年9月26
    日後未再有勞保與就保紀錄，有卷附入出境資訊連結作業查
    詢結果及勞保與就保查詢結果為憑。另原告主張其對被告寄
    發律師函，促請被告履行同居義務，又因被告已於108年3月
    27日出境，被告戶籍亦於110年5月4日為遷出登記，原告與
    被告已失聯多年，實不知被告居住何處，乃依法將上開律師
    函聲請國外公示送達，並經本院110年司簡聲字第350號裁定
    准將原告促請履行同居義務意思表示之通知公示送達，已於
    111年2月5日送達，111年2月18日確定等情，業據其提出德
    久利生法律事務所110年11月23日000-00000-00A_001函、民
    事公示送達聲請狀、本院110年度司簡聲字第350號裁定及確
    定證明書為佐。而被告經合法通知，未於言詞辯論期日到場
    ，亦未提出任何書狀爭執或否認原告此部分主張，是原告此
    部分主張，應堪信為真實。
(二)按民法第1052條第2項規定：「有前項以外之重大事由，難
    以維持婚姻者，夫妻之一方得請求離婚。但其事由應由夫妻
    之一方負責者，僅他方得請求離婚。」，上開法條所稱「有
    前項以外之重大事由，難以維持婚姻者」，係以婚姻是否已
    生破綻而無回復之希望為其判斷之標準。而婚姻是否已生破
    綻無回復之希望，則應依客觀之標準，即難以維持婚姻之事
    實，是否已達於倘處於同一境況，任何人均將喪失維持婚姻
    之意願而定，不可由原告已喪失維持婚姻意欲之主觀面加以
    認定(最高法院87年台上字第1304號、95年台上字第2924號
    民事判決意旨參照)。又所謂「有前項以外之重大事由，難
    以維持婚姻者」，乃抽象的、概括的離婚事由，係民法親屬
    編於74年修正時，為因應實際需要，參酌各國立法例，導入
    破綻主義思想所增設，其目的在使夫妻請求裁判離婚之事由
    較富彈性。但其事由應由夫妻一方負責者，僅他方得請求離
    婚，是其所採者為消極破綻主義精神，而非積極破綻主義。
    因此，若夫妻雙方均為有責時，則應衡量比較雙方之有責程
    度，而許責任較輕之一方向應負主要責任之他方請求離婚，
    如雙方之有責程度相同，則雙方均得請求離婚，以符公平，
    且符合民法第1052條第2項規定之立法目的(最高法院90年台
    上字第1965號、95年度台上字第1450號民事判決意旨參照)
    。又婚姻以組織家庭，共同生活為目的。我國民法親屬編第
    2章第3節明定婚姻之普通效力，其中民法第1001條規定夫妻
    之同居義務，即在彰顯婚姻以組織家庭、共同生活為目的之
    本質，故如有足以破壞共同生活，或難以維持共同生活之情
    事發生，允宜許其離婚以消滅婚姻關係；又婚姻係以夫妻雙
    方情感為基礎，以共同生活為目的，配偶間應本相互協力保
    持其共同生活之圓滿、安全及幸福，若此基礎不復存在，致
    夫妻無法共同生活，且無復合之可能，即應認有難以維持婚
    姻之重大事由存在。
(三)本院依上開調查結果，可知被告自108年3月27日即離家出境
    未歸，雙方分居迄今已逾3年，顯無法維繫感情，足見兩造
    長期僅有夫妻之名，並無夫妻之實，參以原告持續以電話及
    訊息嘗試聯繫被告，然被告均拒不回應，足認其無與原告繼
    續維持婚姻關係之意願，且原告訴請離婚，態度堅決，故兩
    造現既已分居，各行其事，亦無維持婚姻及共創美滿生活之
    意圖及計劃，難期日後維持圓滿生活，此與夫妻以共同生活
    、同甘共苦、共創幸福家庭生活之本質相悖，益徵雙方已然
    絕決，夫妻情分已盡，難期繼續共處，依上所述，任何人倘
    處於同一境況，應認均將喪失維持婚姻關係之意願，足認兩
    造間之婚姻關係所生破綻已深，難以期待其回復，兩造間確
    有難以維持婚姻之重大事由，且此項重大事由並無證據顯示
    原告之可責性超逾被告。從而，原告依民法第1052條第2項
    之規定，主張兩造有難以維持婚姻之重大事由存在，訴請判
    准兩造離婚，為有理由，應予准許。至原告雖併主張依民法
    第1052條第1項第5款事由訴請離婚，然原告已表明就所主張
    離婚之事由請求本院擇一判決准予離婚，本院既已依民法第
    1052條第2項規定判准離婚，其他事由即無庸再為審認，附
    此敘明。
四、訴訟費用負擔之依據：家事事件法第51條，民事訴訟法第78
    條。
中　　華　　民　　國　　111 　年　　7 　　月　　15　　日
                  家事第二庭  法  官  陳秋君
以上正本係照原本作成。　　　　　　　　　
如對本判決上訴，須於判決送達後20日之不變期間內，向本院提
出上訴狀。如委任律師提起上訴者，應一併繳納上訴審裁判費。
中　　華　　民　　國　　111 　年　　7 　　月　　15　　日
                              書記官  林宜宣